【裁判字號】    99,交聲,79
【裁判日期】    990224
【裁判案由】    違反道路交通管理處罰條例聲明異議
【裁判全文】
臺灣臺北地方法院交通事件裁定          99年度交聲字第79號
原處分機關  臺北市交通事件裁決所
異  議  人
即受處分人  甲○○
上列異議人即受處分人因違反道路交通管理處罰條例案件，對於
臺北市交通事件裁決所民國98年12月9日所為之處分（原處分案
號：北市裁催字第裁22—C00000000號）聲明異議，本院裁定如
下：
    主  文
異議駁回。
    理  由
一、按駕駛人駕駛車輛或行人在道路上，應遵守道路交通標誌、
    標線、號誌之指示、警告、禁制規定，並服從執行交通勤務
    之警察或依法令執行指揮交通及交通稽查任務人員之指揮；
    汽車駕駛人，行經有燈光號誌管制之交岔路口闖紅燈者，處
    新臺幣（下同）1,800元以上5,400元以下罰鍰，並記違規點
    數3點，道路交通管理處罰條例第4條第1項、第53條第1項、
    第63條第1項第3款分別定有明文。
二、本件異議人即受處分人甲○○於民國97年4月19日17時16分
    許，駕駛號牌CRJ－207號重型機車，沿臺北縣新店市○○路
    行駛，行經同路57巷設有燈光號誌管制之交岔口時，在該路
    口號誌已轉換為紅燈後，竟闖越紅燈繼續向前行駛，經臺北
    縣政府警察局新店分局安康派出所警員當場攔停，依道路交
    通管理處罰條例第53條第1項之規定，掣發舉發違反道路交
    通管理事件通知單，指定應於97年5月5日前到案繳納罰鍰（
    嗣經原處分機關臺北市交通事件裁決所以97年6月30日北市
    裁三字第09738410400號函將到案日延後至97年8月15日），
    嗣異議人屆期未依規定到案，亦未自動繳納罰款，原處分機
    關乃於98年12月9日逕行裁決，依道路交通管理處罰條例第
    53 條第1項、第63條第1項第3款之規定，裁處異議人罰鍰
    4,500 元，並記違規點數3點。
三、聲明異議意旨略以：伊並未闖紅燈，是在前一路口看到下一
    個路口轉黃燈便減速，卻遭警員強行開單。又該路段路旁停
    滿汽車，執勤員警站在人行道上，站立位置無法看到前一路
    口人車情形。又伊與執勤員警爭論時，旁邊另有警員在人行
    道上聊天，並未表示他們看到伊闖紅燈，為此聲明異議，請
    求撤銷原處分云云。
四、經查，本件異議人於前開時、地有騎乘上揭機車行經設有燈
    光號誌管制之交岔口後遭員警欄停舉發，且當場收受通知單
    等情，為異議人於本院調查中所不爭執，並有舉發違反道路
    交通管理事件通知單在卷可稽，應堪認定，聲明意旨固以上
    開意旨異議如前，惟查：
（一）證人即本件舉發員警徐振平到庭結稱：「當時看到異議人
      騎一輛摩托車在路口紅燈亮起差不多2、3秒時，異議人仍
      騎車繼續往前走，那時候我的位置在紅綠燈前方約50、60
      公尺，是站出路旁停車的位置，不是在人行道上，可以看
      出現場燈號及行車情形，我用指揮棒、比手勢攔下異議人
      ，異議人也很配合，靠路邊停車，停車之後先請異議人提
      出證件，接著告知異議人闖紅燈，之後就開罰單，開罰單
      期間異議人說他沒有闖紅燈，當時我有表達我開罰單的原
      因，且視線、天候良好，也沒有施工等障礙物，異議人還
      是堅持說當時是黃燈非紅燈」等語明確。
（二）查本件舉發時間為97年4月19日下午5時16分許，為春季傍
      晚時分，天色尚屬明亮，異議人亦未爭執當時有何陰雨或
      其他光線昏暗之情形。且依證人自述站立位置及異議人自
      行提出事後拍攝同處路段照片所示，證人攔停異議人人車
      位置距異議人違規路口間係直線路段，且確無其他蔽障物
      ，當時證人視線應未遭遮蔽，對於異議人行經路口號誌、
      行車動向，尚無辨識錯誤可能。又證人與異議人間素不相
      識，並無怨隙，衡情不致僅為區區交通違規事件，竟於法
      院調查時，甘冒偽證罪之刑罰，而為虛偽指證，其於本院
      調查時所為證述，自堪採信。
（三）末以，交通勤務警察或依法令執行交通稽查任務人員，開
      單舉發違反道路交通管理處罰條例所列之違規事實，經公
      路主管機關或警察機關所為之裁決處罰，本質上為行政處
      分，係公務員基於職務上權力，依法就特定之具體事件所
      為，並具有公法上效果之單方行政行為。根據公務員為公
      法上行為具有公信力之原則，該行政處分當可被推定為真
      正，且其據以依法處分之事實認定，亦應可推定為正確無
      誤，故本此公信原則，立法者乃賦予行政機關違反道路交
      通事件統一裁罰基準及處理細則等相關規定，使交通勤務
      警察或依法令執行交通稽查任務人員得當機處分，以達成
      維護交通秩序及公共安全之行政目的。而異議人於此並未
      就該執勤員警之舉發是否有誤提出相關證據以供調查，本
      院亦查無任何證據足資證明證人有捏造事實違法取締之情
      事，則證人本其維護交通秩序、安全職責所為之舉發，自
      應受到合法、正確之推定，是以異議人空言辯稱未闖紅燈
      云云，洵無可採。
五、綜上所述，本件異議人確有騎乘上揭重型機車，於前揭時、
    地行經有燈光號誌管制之交岔路口闖紅燈之違規事實，且於
    應到案日期即97年8月15日後逾60日以上未依規定到案或繳
    納罰鍰，已堪認定。從而，原處分機關依道路交通管理處罰
    條例第53條第1項、第63條第1項第3款及違反道路交通管理
    事件統一裁罰基準及處理細則之規定，裁處異議人罰鍰
    4,500元，並記違規點數3點，核無違誤，異議人本件異議，
    為無理由，應予駁回。
據上論斷，依道路交通管理處罰條例第87條第2項、道路交通案
件處理辦法第19條，裁定如主文。
中    華    民    國    99    年    2     月    24    日
                  交通法庭法  官  林瑋桓
以上正本證明與原本無異
如不服本裁定應於送達後5日內向本院提出抗告狀
                          書記官  鄭伊芸
中    華    民    國    99    年    2     月    24    日

司法院資訊處製作；財團法人民間司法改革基金會備份。
